臺灣花蓮地方法院民事判決　九十年度訴字第三九五號
　　原　　　告　丙○○
　　　　　　　　甲○○
　　被　　　告　乙○○
右當事人間請求侵權行為損害賠償事件，本院判決如左：
    主      文
被告應給付原告丙○○新台幣壹佰肆拾萬伍仟捌佰玖拾陸元，及給付原告甲○○壹
佰壹拾捌萬伍仟陸佰肆拾玖元，及均自民國九十一年一月二日起至清償日止，按年息
百之五計算之利息。
原告其餘之訴駁回。
訴訟費用由被告負擔四分之三，原告丙○○負擔百分之十五，餘由原告甲○○負擔。
本判決第一項於原告以新台幣捌拾柒萬元供擔保後，得假執行。
原告其餘假執行之聲請駁回。
    事      實
一、原告方面：
  （一）聲明：
(一)請求判令被告應給付原告丙○○新台幣（下同）一百八十三萬五千八百九十六元，
  ，及自訴狀繕本送達之翌日起按年息百分之五計算之利息。
(二)請求判令被告應給付原告甲○○一百五十八萬五千六百四十九元，及自訴狀送達之
  翌起按年息百分之五計算之利息。
(三)原告願供擔保請准宣告假執行。
  （二）陳述：
      (一)緣被告乙○○之女許祖容於民國（下同）八十九年三月三日晚二十三時二十
        分許，突於酒後自台中市○○路○段某大樓七樓陽台跳樓自殺，適剛好壓到
        從外返回住處之原告等之女楊淑惠，致許祖容當場死亡，原告等之女楊淑惠
        亦經緊急送往中國醫藥學院附設醫院急救，延至八十九年三月四日凌晨二時
        二十五分許亦傷重不治死亡。
      (二)按依民法第一百八十四條一項規定：因故意或過失，不法侵害他人之權利者
        ，負損害賠償責任。故意以背於善良風俗之方法，加損害於他人者，亦同。
        同法第一百九十二條一項：不法侵害他人致死者，對於支出殯葬費之人，亦
        應負損害賠償責任。同條二項：被害人對於第三人負有法定扶養義務者，加
        害人對於該第三人亦應負損害賠償責任。同法第一百九十四條：不法侵害他
        人致死者，被害人之父、母、子女及配偶，雖非財產上之損害，亦得請求賠
        償相當之金額。同法第一千一百四十七條，繼承，因被繼承之死亡而關始。
        同法第一千一百四十八條：繼承人自繼承開始，除本法另有規定外，承受被
        繼承人財產上之一切權利義務，但權利義務專屬於被繼承人本身者，不在此
        限。同法第一千一百三十八條：遺產繼承人，除配偶外，依左列順序定之：
        (一)直系血親卑親屬(二)父母．．．。查被告之女徐祖容既因跳樓而致壓死原告
        之女楊淑惠，顯係侵害原告等之權益，而徐祖容已死亡，其又無配偶及子女
        ，自應由為其直系尊親屬之被告繼承徐祖容之義務，對原告等負損害賠償責
        任。
      (三)原告等所受損害明細如下：
一、丙○○部份：
    喪葬費用：三十萬一千元，此由原告丙○○支付，依民法第一百九十二條一項
      ，自應由被告負損害賠償責任。
　　扶養費：三十三萬四千八百九十六元，楊淑惠於六十三年九月十日生，死亡時
      年為二十五歲，已有扶養能力。原告丙○○、甲○○係楊淑惠之父母，共生子
      女四人，除楊淑惠外，分別為楊淑華（六十一年十二月二十四日生）、楊婷婷
      （六十五年十月二十三日生）、楊坤達（六十九年九月十四日生），當時楊淑
      華、楊婷婷均已成年，而楊坤達於八十九年九月十三日成年，是楊淑惠對二人
      應負擔之扶養費於楊坤達成年前為三分之一，自楊坤達成年時減為四分之一。
      丙○○於楊淑惠死亡時年五十一歲，依內政部編列之八十七年台灣省簡易生命
      表平均餘命尚有二十四點九七年；甲○○年五十一歲，依前開簡易生命表平均
      餘命尚有二十九點二三年。再楊淑惠死亡日期為八十九年三月四日，依財政部
      八十八年十二月十五日台財字第８８１９５９４３７號函八十九年度之扶養親
      屬寬減額為每人七萬四千元計算扶養費，又依所得稅法第十七條第一項第一款
      規定：「．．．免稅額：納稅義務人按規定減除其本人、配偶及合於左列規定
      扶養親屬之免稅額．．．納稅義務人除其配偶之直系尊親屬，年滿六十歲，或
      無謀生能力，受納稅義務人扶養者。其年滿七十歲受納稅義務人扶養者，免稅
      額增加百分之五十」，是則八十九年度之扶養親屬寬減額如被扶養人未滿七十
      歲，以每人每年七萬四千元計算扶養費，若被扶養人年滿七十歲，以每人每年
      為拾一萬一千元（74000x150%=111000）。原告丙○○於楊淑惠死亡時年五十
      一歲，再十九年滿七十歲其一次請求全部，其扶養費之計算，前十九年依七萬
      四千元為基礎，第十九年起之平均餘命則依十一萬一千元為標準。其一次請求
      全部扶養費，按霍夫曼計算扣除中間利息後，金額詳如證物五計算式。
　　撫慰金部分：原告為被害人楊淑惠之父，在被害人年輕有為之際，痛失愛女
      ，白髮人送黑髮人，悲痛自難言諭，故請求賠償一百二十萬元之精神慰撫金。
　　總計前揭項計一百八十三萬五千八百九十六元。
二、原告甲○○部分：
　　扶養費部份：三十八萬五千六百四十九元。
　　撫慰金部分：原告為被害人楊淑惠之母，懷胎十月，竟在被害人年輕有為之際
      ，痛失愛女，白髮人送黑髮人，悲痛自難言諭，故請求賠償一百二十萬元之精
      神慰撫金。
    總計前揭項計一百五十八萬五千六百四十九元。
  （三）證據：提出八十九年三月五日自由時報影本、台灣台中地方法院檢察署八十
        九年三月四日相驗屍體證明書影本、戶籍謄本一份、喪葬費明細、報價單及
        統一發票影本各一紙為證。
二、被告方面：
    被告未於言詞辯論期日到場，亦未提出準備書狀作何聲明或陳述。
    理      由
一、本件被告未於言詞辯論期日到場，核無民事訴訟法第三百八十六條各款所列情形
    ，爰依原告之聲請，由其一造辯論而為判決。
二、原告主張被告乙○○之女許祖容於前揭時地跳樓自殺，剛好壓到從外返回住處之
    原告等之女楊淑惠，致許祖容當場死亡，原告等之女楊淑惠亦經緊急送往中國醫
    藥學院附設醫院急救，延至次日凌晨二時二十五分許亦傷重不治死亡之事實，已
    據其提出與所述相符之八十九年三月五日自由時報影本、台灣台中地方法院檢察
    署八十九年三月四日相驗屍體證明書影本為證，原告之主張為可採信。
三、楊淑惠之死亡既係由許祖容之不法侵害所造成，而原告二人及被告分別為楊淑惠
    及許祖容之法定繼承人，則被告自應依侵權行為及繼承之法律關係對原告二人負
    損害賠償責任。茲就原告請求之各項費用之計算予以審究：
  (一)喪葬費：原告丙○○支出喪葬費達三十萬一千元，業據其提出與其相符之喪葬費
    明細、報價單及統一發票影本各一紙，堪認為確實，原告丙○○自得依據民法第
    一百九十二條第一項之規定向被告求償。
  (二)扶養費：丙○○部分，依照原告前開關於扶養費部分之陳述，其請求之金額為三
　　十三萬四千八百九十六元，堪認為實在，其計算方式如附表所示；甲○○部分，
　　依照原告前開關於扶養費部分之陳述，其請求之金額為三十八萬五千六百四十九
　　元，堪認為實在，其計算方式如附表所示。
  (三)非財產上損害賠償：原告各請求被告給付一百二十萬元之損害賠償，惟本院審酌
    許祖容係因跳樓自殺而誤傷楊淑惠致死，本件被告為許祖容為父，雖應承擔前開
    債務，亦同受此不幸事件之衝擊，而楊淑惠正值二十餘歲青春有為之齡而遭橫禍
    ，致原告二人年屆五十餘歲之際，而喪失愛女，其痛苦難當，及原告二人原有子
    女共四人等一切情狀，認原告各於請求八十萬元非財產上損害賠償之範圍內為適
    當，逾此部分之請求，即屬無據。
四、綜上所述，原告依據侵權行為損害賠償及繼承之法律關係，請求被告給付原告丙○○一百四十三萬五千八百九十六元，原告甲○○一百十八萬五千六百四十九元
    ，及自九十一年一月二日（即本件訴狀繕本送達翌日）起至清償日止，按年息百
    分之五計算之法定遲延利息之部分，為有理由，逾此部分之請求，為無理由，應
    予駁回。
五、原告勝訴部分其陳明願供擔保，聲請宣告假執行，核無不合，爰酌定相當擔保金
    額予以准許；其敗訴部分，因其訴業經駁回，已失所附麗，應予駁回，附此敘明
    。
六、據上論結，原告之訴為一部有理由，一部無理由，依民事訴訟法第三百八十五條
    第一項前段、第七十九條但書、第八十五條第二項、第三百九十條第二項，判決
    如主文。
中　　　華　　　民　　　國　　九十一　　年　　　一　　　月　　二十二　　日
                                    臺灣花蓮地方法院民事庭
~B法　　　官　郝燮戈
右正本證明與原本無異。
如對本判決不服，應於送達後廿日內，向本院提出上訴狀（應抄附繕本）。
~B法院書記官　高明正
中　　　華　　　民　　　國　　九十一　　年　　　一　　　月　　二十四　　日
